臺灣宜蘭地方法院刑事判決　　　　　　　　　　　　　　九十年度易字第三二號
　　公　訴　人　臺灣宜蘭地方法院檢察署檢察官
　　被　　　告　辛○○
　　　　　　　　癸○○
　　　　　　　　子○○
　　　　　　　　丙○○
右列被告等因毀損案件，經檢察官提起公訴（八十九年度偵字第三０六０號），本院
判決如左：
    主  文
辛○○、癸○○、子○○、丙○○均無罪。
    理  由
一、公訴意旨略以：被告辛○○、癸○○、子○○及丙○○等四人，因於民國八十九
    年十月十二日受壬○○、甲○○及寅○○之託向己○○收取債務，而於同日二十
    一時三十分許，至宜蘭縣頭城鎮○○路一七六號尋找己○○，然因己○○外出致
    其等索債未果，竟心生不滿而至宜蘭縣頭城鎮西四巷，分持木棒等硬物敲打己○○之妻即告訴人乙○○所有之車牌號碼Ｖ三─七五二七號自用小客車（下稱系爭
    車輛），造成系爭車輛車窗玻璃、板金及車燈毀壞不堪使用。嗣癸○○復於同年
    月十五日，在宜蘭縣警察局礁溪分局丑○○○○前，承前之毀損犯意，以刀刺破
    系爭車輛之右後輪胎。因認被告等四人均涉犯刑法第三百五十四條毀損罪嫌。
二、公訴意旨認被告辛○○、癸○○、子○○及丙○○等四人均涉犯刑法第三百五十
    四條毀損罪嫌，無非係以告訴人乙○○之指訴、證人己○○、戊○○及丁○○之
    證言，及系爭車輛遭破壞之照片二十幀在卷為憑等情為其主要論據。然訊之被告
    等四人則自警訊至偵審中，均固不否認前往宜蘭縣頭城鎮○○路一七六號欲向己○○索債，及停留該處等候己○○之行為，惟均堅詞否認有何毀損犯行，辯稱：
    當時莊家正在辦喪事，其等受己○○之兄戊○○之請求，退至莊家對面等候己○○。其等僅係受託代人討債，要無破壞乙○○所有自用小客車之理。況當日晚間
    屢有警員前往莊家處理報案情事，其等亦無在警多次往來調查期間，出手破壞前
    開車輛之必要。另於八十九年十月十五日系爭車輛已停放在丑○○○○前，實無
    公然在警局門口毀壞系爭車輛之理等語。
三、按犯罪事實應依證據認定之，無證據不得認定其犯罪事實，又不能證明被告犯罪
    者，應諭知無罪之判決，刑事訴訟法第一百五十四條、第三百零一條第一項分別
    定有明文。又按刑事訴訟法上所謂認定犯罪事實之證據，係指足以認定被告確有
    犯罪行為之積極證據而言，如未能發現相當證據或證據不足以證明，自不得以推
    測或擬制之方法，以為裁判之基礎，最高法院二十九年上字第三一０五號及四十
    年臺上字第八六號分別著有判例；認定不利於被告之事實，須依積極證據，苟積
    極證據不足為不利於被告事實之認定，即應為有利於被告之認定，更不必有何有
    利之證據，最高法院三十年上字第八一六號判例可資參照。次依最高法院四十年
    臺上字第八六號、七十六年臺上字第四九八六號判例意旨，認定犯罪事實，所憑
    之證據，雖不以直接證據為限，間接證據亦包括在內，然無論直接或間接證據，
    其為訴訟上之證明，須於通常一般之人均不致於有所懷疑，而得確信其為真實之
    程度者，始得據之為有罪之認定，倘其證明尚未達到此一程度，而有合理性懷疑
    之存在時，即無從為有罪之認定。第按告訴人之指述，係以使被告受刑事訴追為
    目的，是其陳述是否與事實相符，仍應調查其他證據以資審認。最高法院五十二
    年臺上字第一三ＯＯ號另著有判例可資參照。合先述明。
四、經查：
  (一)八十九年十月十二日二十二時四十分許，宜蘭縣警察局礁溪分局丑○○○○接獲
    通報表示宜蘭縣頭城鎮○○路一七六號前系爭車輛遭人毀損後，即派遣員警庚○○、謝振輝前往處理。惟庚○○、謝振輝等二人到場後，己○○之二哥戊○○表
    示並無人報案，且屋內除其與另名二十餘歲之男子外並無他人。嗣庚○○及謝振
    輝受戊○○要求而協調被告等四人退離莊家門口至其對面等待後，即行離去。約
    莫五分鐘後庚○○及謝振輝又因接獲系爭車輛遭毀損之報案電話而再度前往，然
    戊○○仍表示無人報案，亦未見系爭車輛停放現場，故庚○○及謝振輝乃委請戊○○以電話向所內值班人員楊仁德說明後離開。嗣至同日二十三時三十五分許丁○○又以電話報案，並告知先前二通電話均為其通報，當時因係在住處樓上故未
    見警方人員到場處理。嗣因丁○○與被告等四人針對究否毀損系爭車輛一事各執
    一詞，乃將其等隔離訊問後，以巡邏車搭載丁○○返家，並將系爭車輛移至警局
    保管，至同年月十五日方通知告訴人領回系爭車輛，同年月十八日由拖吊車拖離
    等情，業據證人庚○○、楊仁德及吳金勝分別於偵審中結證屬實（見偵查卷第五
    一頁反面及五二頁正面、偵查卷第七三頁反面及七四頁正面、本院九十一年一月
    二十二日訊問筆錄、同年七月九日審理筆錄），復有受理各類案件紀錄表一份、
    警製毀損案現場照片六幀及道路救援服務簽認單一份存卷可佐。是以本件承辦員
    警自受理報案時起，至系爭車輛拖離警局處理時止所為之處理程序，互核告訴人
    乙○○、證人己○○、戊○○、丁○○等人分別於警訊至偵審程序中所為之證言
    ，即見告訴人與各該證人針對系爭車輛遭毀損之客觀事實，明顯具有誇大且相互
    矛盾無法契合之瑕疵存在。蓋：
  1.證人己○○於警訊中證稱：其於八十九年十月十二日二十一時三十分許，在宜蘭
    縣頭城鎮○○路一七六號住處目擊被告等四人持棍毀損系爭車輛，並經警方提供
    被告四人口卡相片時，明確指稱確為被告等四人動手砸車無誤（見偵查卷第十二
    頁反面）等語綦詳，惟其於偵查中竟先後證述：當日十八時許被告等四人找其商
    討遭之拒絕，故被告等即持棍砸毀系爭車輛，其在屋內見聞事發過程（見偵查卷
    第四三頁正面）等語明確；及：當晚系爭車輛遭砸二次，其均係聽見砸車聲後自
    住處屋頂上察看，只見四人砸車，但無法見到臉部，察看砸車時被告等四人並不
    在住處門口，砸車之人隨後即朝後方即反方向逃逸（見偵查卷第八０頁反面）等
    語翔實，復於本院調查中證稱：當晚二十一時三十分許其在住處屋頂上，聽見系
    爭車輛警報器響起，亦見到被告四人持棍砸車。其距離系爭車輛約五十公尺，有
    路燈，過程看得很清楚。嗣後其下樓時戊○○亦告知有人砸車之事，但其並未報
    警，亦不知丁○○當時人在何處（見本院九十一年一月二十二日訊問筆錄）等語
    屬實。是總據前開證人己○○所言，不僅針對得否明確辨知動手砸車之人究否被
    告等四人一節，前後自相矛盾且不一致，更對目擊之砸車次數為一次或二次？其
    親眼見聞砸車過程地點為屋內或在屋頂等情節，先後陳述不一。況宜蘭縣警察局
    礁溪分局丑○○○○巡官陳世宏依公訴人指揮所製作之卷附現場勘查紀錄表中亦
    載明：其率同警員庚○○於九十年四月七日二十時四十分許前往案發地點勘查，
    在天候良好、路燈照明狀況正常及光線充足之客觀狀態下，其自宜蘭縣頭城鎮○○路一七六號處觀看站立在案發地點之庚○○，以右述情狀及兩地四十至五十公
    尺之距離觀察，僅能約略辨識身材（身高及髮型，且無法肯定），至於面貌及服
    飾則無法辨識等語詳盡。是佐此現場客觀狀態、證人己○○右揭自相矛盾之證言
    ，及證人己○○於案發當時乃被告等四人索討債務相對人之對立之身份關係及存
    有債務糾葛情事等跡證觀之，實難認證人己○○所言係屬真實，其究否目擊系爭
    車輛遭人砸毀之過程及下手實施之人，並非無疑。
  2.證人戊○○於偵查中證述：當日二十一時許因聽見聲響而外出查看，見到二、三
    人在砸車，但看不清楚砸車之人。因當時被告等四人不在門口，故懷疑係其等四
    人所為。砸車之人下手後係朝後方離去。嗣後警員到場時因尚未發生砸車事件，
    故僅請警員協調被告等四人至住處對面（見偵查卷第八十頁正反面）等語綦詳。
    嗣其復於本院調查中到庭結證稱：其在當日二十一時三十分許親眼見聞砸車過程
    ，但因距離約五十公尺，僅得辨別動手持棍砸車之三人均為男性，無法看清臉部
    特徵。被告等四人原本均在其住處對面，但砸車事件發生時，該四人並不在門口
    。事發時己○○及丁○○均不在家中，不知其等二人在何處（見本院九十一年一
    月二十二日訊問筆錄）等語翔實。是以證人戊○○所證各語，尚與現場可得辨識
    之客觀狀態吻合一致，本足將其目擊之事實，及事發時被告等四人不在其住處對
    面之跡證，作為本件認定事實之補強證據。惟衡諸常情，苟證人戊○○確有懷疑
    被告等四人係屬下手砸車之人，焉何在員警據報二度前往處理時，均未告知系爭
    車輛遭人砸毀之事，及委請員警當場調查蒐證？而僅要求協調被告等四人退至住
    處對面等待己○○而已？又以證人戊○○見聞下手砸車者為二、三人，究否係屬
    被告等四人中之二、三人？亦屬無法得悉。職是之故，以證人戊○○面對員警據
    報前往處理時悖離常理之態度，及其見聞之內容，均明顯減損其證言之證明力，
    而難執之作為辨明本件事實之重要基準。
  3.證人丁○○於警訊、第一次偵訊及本院調查中，均明確指證係被告等四人持棍毀
    損系爭車輛，且表示目擊地點乃在其住處前。當時光線充足，可以明確看到被告
    等四人臉部及持棍棒擊打系爭車輛之舉動，戊○○亦在場。但被告等四人砸車後
    走回其住處門口時，即未見所持之棍棒（見偵查卷第十四頁反面及十五頁正面、
    偵查卷第四三頁反面、本院九十一年二月五日訊問筆錄）等語詳盡，然其於第二
    次偵訊時竟證稱：其見到四、五人實施砸車行為（見偵查卷第八六頁反面）等語
    明確。是細究證人丁○○所言，除其先後所證之目擊下手人數有所出入外，針對
    砸車者行為後逃逸之方向，亦與證人己○○及戊○○描述之方向完全相反（證人
    己○○及戊○○均指稱係朝後方即反方向逃逸，證人丁○○則指述係折返其住處
    門口）。另事發時證人戊○○指證僅其一人在家等語詳前述，亦與證人丁○○證
    陳係與戊○○共同查看事發經過等語，大相逕庭。執此，縱證人丁○○描述之情
    節均較其他二名證人己○○及戊○○詳盡，但其所證內容則與證人己○○、戊○○無法契合，是倘其等三人均係於事發時，自相同位置目擊被告等四人毀損系爭
    車輛之行為，怎就其等所察看之同一事實，有砸車人數及逃逸方向等重要關鍵點
    產生如此明顯之矛盾及無法連結之瑕疵？況核以前揭警製現場勘查紀錄所示之現
    場客觀狀態，證人丁○○得否自其住處明確辨知動手砸毀系爭車輛者之面貌，亦
    非無疑。總此，證人丁○○之證言內容之瑕疵亦非輕微，亦難執以勾勒本件真實
    事件之全貌。
  4.告訴人乙○○於事發時已搭乘八十九年十月十二日二十一時八分許之火車前往基
    隆一節，已據其自警訊至偵審中到庭指陳明確，是其迭次指訴被告等四人於八十
    九年十月十二日所為毀損系爭車輛之言詞，顯屬聽聞他人描述後所陳，因非基於
    親眼目睹之證人地位，自不具證據能力，而無審酌判斷之必要。至其另指：八十
    九年十月十五日僅其一人在警局門口親眼目睹被告癸○○持刀刺破系爭車輛右後
    輪胎等語，除無其他證人共同目擊外，亦核與常情及證人庚○○、吳金勝及楊仁
    德證述各語無法吻合。蓋證人庚○○、吳金勝及楊仁德於偵查中到庭均證稱：八
    十九年十月十五日乙○○在警局僅爭執被告等四人駕駛之車輛擋住系爭車輛外出
    路線，並無表示系爭車輛輪胎遭刺破之事（見偵查卷第七三頁反面及第七四頁正
    反面）等語綦詳。證人己○○復於本院調查中證稱：該日其前往警局製作筆錄後
    ，被告等四人本不讓其離開，屢經協調後方得脫身。系爭車輛輪胎遭刺破一事，
    乃乙○○在返回基隆之火車上告知後始得悉（見本院九十一年一月二十二日訊問
    筆錄）等語翔實。是衡情在系爭車輛遭毀損之狀況已鉅，及業已停放警局門口之
    客觀情勢下，以一般人之思考邏輯及日常生活之經驗法則，已難認被告癸○○有
    何公然持刀在警局門口刺破系爭車輛輪胎之必要。況若確有此事發生，何以告訴
    人未立刻告知警員抑或當時仍在警局內之證人己○○，俾使員警可得當場實施蒐
    證行為及逮捕現行犯即被告癸○○？惟告訴人竟隱忍不發，且遲至離開現場後，
    始在火車上告知其夫己○○？從而，總據告訴人乙○○指訴上開八十九年十月十
    五日發生在宜蘭縣警察局礁溪分局丑○○○○前之毀損情節，實屬悖離常理復無
    其他證人抑或證據可資證明，堪難採信為真實。至證人己○○雖曾於偵查中證稱
    ：其於該日目擊一人戳輪胎之舉（見偵查卷第八十頁反面）等語，則顯係聽聞告
    訴人轉述之詞而不具有證據能力，並無審究必要，附此敘明。
  (二)綜前所陳，本件公訴人係以告訴人乙○○、證人己○○、戊○○及丁○○所言，
    及系爭車輛毀損之照片為佐，認被告等四人涉犯毀損犯行，固非無據，且足使被
    告辛○○、癸○○、子○○及丙○○等四人被訴罪行具有合理之懷疑存在。惟以
    告訴人本身因與被告利於完全相反之法律地位，而本件證人等亦均為告訴人至親
    之情感上地位觀之，其等所為之各該證訴言詞本已有誇飾情節及彼此迴護補充之
    嫌，證言證明力本有減衰之虞。然本件除此考量外，告訴人與各該證人間，針對
    親眼目擊事項所為之描述，除均有各自前後證詞矛盾之處外，更具有彼此無法吻
    合連結之明顯瑕疵，亦與證人即承辦員警庚○○、吳金勝及楊仁德證述各語及製
    作之受理案件紀錄表、現場勘查紀錄表所示內容有所出入。職是之故，本件系爭
    車輛雖確有遭人砸毀之客觀事實存在，但要無法依憑告訴人及各該證人所陳，存
    在彼此矛盾及悖離常理等瑕疵之證言，率認毀損系爭車輛者，即屬被告等辛○○
    、癸○○、子○○及丙○○等。是基於禁止推定罪狀之法則，確保國家刑罰權之
    正確行使之目的下，本件公訴意旨所執之前開論據，固具有其合理性之懷疑，然
    尚不足使其指論之被告等四人之犯行，達於通常一般之人均不致有所懷疑，而得
    確信其為真實之程度。此外，本院復查無其他積極證據抑或其他間接證據足資證
    明或補強被告等四人確有如公訴意旨指陳之毀損犯行，揆諸首揭判例意旨，因其
    等之犯罪嫌疑均有不足，不能證明其等四人犯罪，爰依法為被告辛○○、癸○○
    、子○○及丙○○等四人無罪判決之諭知。
五、至告訴人乙○○於偵審中雖復提及八十九年十月十三日及同年月十四日另遭被告
    等四人持物砸毀系爭車輛之事實，並於本院調查中提出證人李根樹及李林淑霞到
    庭作證。然經本院調查後，認告訴人所指之此二部分事實並非毫無瑕疵，且已逾
    越本件起訴事實範圍，復因本件被告等四人經公訴人起訴之罪行無法認定，而與
    本件起訴事實間，顯不具有連續犯之裁判上一罪關係。是本院前雖針對告訴人指
    訴之右開二部分事實進行相關證據之調查，然因已非本院所得審究之事實範圍，
    爰不於此再為論述，特此敘明。
據上論斷，應依刑事訴訟法第三百零一條第一項前段判決如主文。
本案經檢察官郝中興到庭執行職務
中    華    民    國      九十一      年      七      月      十八      日
                                臺灣宜蘭地方法院刑事第二庭
                                          法  官  陳  嘉  年
右正本證明與原本無異。
如不服本判決，應於判決送達後十日內，向本院提出上訴狀。（應附繕本）
                                          書記官  詹  玉  惠
中    華    民    國      九十一  年      七      月      十九      日
